最　高　行　政　法　院　判　決　　　　　　　　　九十三年度判字第一三四四號
　　上　訴　人　林璟棠原名林.
　　被 上訴 人　財政部臺北市國稅局
　　代　表　人　甲○○
右當事人間因綜合所得稅事件，上訴人對於中華民國九十一年十一月二十七日臺北高
等行政法院九十年度簡字第七九五三號判決，提起上訴，本院判決如左：
　　主  文
上訴駁回。
上訴審訴訟費用由上訴人負擔。
　　理  由
一、按對於適用簡易程序之裁判提起上訴或抗告，依行政訴訟法第二百三十五條規定
    ，須經本院許可，且該許可以訴訟事件所涉及之法律見解具有原則性者為限。本
    件為簡易訴訟事件，上訴人上訴主張所得稅法第十七條第一項第二目第二小目所
    定直系親屬之人身保險費之列舉扣除額，不以要保人係申報戶內者為限，此法律
    見解具重要原則性，應許其上訴，合先敘明。
二、本件上訴人八十八年度綜合所得稅結算申報，列報其孫林宗翰、林承億二人之保
    險費一○、三八七元，被上訴人初核予以剔除。上訴人不服，循序提起行政訴訟
    ，主張：林承億、林宗翰係上訴人之孫，與上訴人居住同一地址，為同一家人之
    直系血親，符合所得稅法規定之扶養親屬及直系親屬。上訴人依據所得稅法規定
    ，將渠等在同一張綜合所得稅結算申報書之扶養親屬欄填列，即為「同一申報戶
    」，且確無重複申報情形，其扶養親屬免稅額，業已合併列計，自得將渠等之人
    身保險費列入扣除，為此訴請撤銷訴願決定及原處分。
三、被上訴人則以：綜合所得稅依所得稅法第十五條規定，係採「申報戶」觀念，有
    關扣除額減除，基於收入費用配合原則，亦應以「申報戶」內所發生者為限。林
    宗翰、林承億之保險，要保人為上訴人之子林盈君，亦即該保費之支付人非上訴
    人「申報戶」內之一員，自不應准扣除等語，資為抗辯。
四、原審斟酌全辯論意旨及調查證據之結果，以：按「按前三條規定計得之個人綜合
    所得總額，減除左列免稅額及扣除額後之餘額，為個人綜合所得淨額：一、．．
    ．二、扣除額：納稅義務人就左列標準扣除額或列舉扣除額擇一檢除外，並減除
    特別扣除額：（一）標準扣除額．．（二）列舉扣除額：１、捐贈．．．２、保
    險費：納稅義務人本人、配偶及直系親屬之人身保險、勞工保險及軍、公、教保
    險之保險費。但每人每年扣除數額以不超過二萬四千元為限。」為所得稅法第十
    七條第一項第二目第二小目所明定。本件上訴人八十八年度綜合所得稅結算申報
    ，選定列舉扣除額，並列報有保險費扣除額九三、三一三元。按所得稅法第十五
    條規定「納稅義務人之配偶，及合於第十七條規定得申報減除扶養親屬免稅額之
    受扶養親屬，有前條各類所得者，應由納稅義務人合併報繳。」此即綜合所得稅
    制所採「申報戶」之觀念。而有關扣除額減除，基於收入費用配合原則，亦應以
    「申報戶」內所發生者為限。本件上訴人所申報之保險費，其中扣除額一○、三
    八七元部分，係上訴人之孫林宗翰及林承億等二人保險費，該保險之要保人為林
    盈君，並非上訴人「申報戶」內之一員，亦即該保險費支付人非上訴人或其配偶
    ，而依保險法第三條規定要保人林盈君為負有交付保險費義務之人，足認系爭保
    險費並非上訴人或其配偶等「申報戶」之費用支出。是以，被上訴人否准認列系
    爭保險費扣除額一○、三八七元，依法自無不合。訴願決定，予以維持，亦無違
    誤等為其判斷之基礎，並說明其證據之取捨及未採兩造其餘攻防方法之理由，而
    以上訴人之訴為無理由，予以駁回。
五、原判決經核無於法無違。按綜合所得稅係量能稅，立法上設有免稅額、扣除額等
    所得減項，故所得稅法所定免稅額、扣除額自以列入申報戶之免稅額、扣除額為
    限，此係當然解釋。原判決認所得稅法第十七條第一項第二目第二小目所定保險
    費列舉扣除額以申報戶所支出者為限，與該規定立法意旨無違。上訴人猶執陳詞
    ，並就原審證據取捨、事實認定之職權行使，指摘原判決不當，聲明廢棄，非有
    理由，應予駁回。
六、依行政訴訟法第二百五十五條第一項、第九十八條第三項前段，判決如主文。
中　　華　　民　　國　　九十三　　　年　　　十　　　　月　　二十一　　　日
                    最 高 行 政 法 院  第 一 庭
                                審 判 長 法  官　　　黃　綠　星
                                         法  官      劉  鑫  楨
                                         法  官　　　蔡　進　田
                                         法  官　　　黃　璽　君
                                         法  官　　　廖　宏　明
右  正  本  證  明  與  原  本  無  異
　　　　　　　　　　　　　　　　　　　　 法院書記官　邱  彰  德
中　　華　　民　　國　　九十三　　　年　　　十　　　　月　　二十二　　　日
